臺灣臺北地方法院民事判決　　　　　　92年度重訴字第1833號
原　　　告　Ｈ○○
訴訟代理人　陳志斌律師
被　　　告　鄭聰和即祭祀公業鄭乾元管理人
　　　　　　鄭恩福即祭祀公業鄭乾元管理人
　　　　　　鄭輝三即祭祀公業鄭乾元管理人
　　　　　　鄭時雄即祭祀公業鄭乾元管理人
　　　　　　鄭燦明即祭祀公業鄭乾元管理人
共　　　同　楊正評律師
訴訟代理人　吳嘉榮律師
參　加　人　ｇ○○
　　　　　　甲Ａ○
　　　　　　戊○○
　　　　　　丑○○
　　　　　　ｙ○○
　　　　　　ｗ○○
　　　　　　Ｉ○○
　　　　　　Ｑ○○
　　　　　　Ｌ○○
　　　　　　子○○
　　　　　　Ｘ○○
　　　　　　ｍ○○
　　　　　　ｋ○○
　　　　　　ｌ○○
　　　　　　甲Ｆ○
　　　　　　甲Ｎ○
上　一　人
法定代理人　甲Ｕ○
參　加　人　甲亥○
　　　　　　未○○
　　　　　　己○○
　　　　　　丁○○
　　　　　　Ｎ○○
　　　　　　宙○○
　　　　　　甲午○
　　　　　　甲天○
　　　　　　甲地○
　　　　　　甲丙○
　　　　　　甲Ｙ○
　　　　　　ｃ○○
　　　　　　ｄ○○
　　　　　　ｅ○○
　　　　　　甲Ｉ○
　　　　　　甲Ｅ○
　　　　　　壬○○
　　　　　　辛○○
　　　　　　癸○○
　　　　　　庚○○
　　　　　　甲巳○
　　　　　　甲Ｄ○
　　　　　　玄○○
　　　　　　ｘ○○
　　　　　　ｑ○○
　　　　　　甲己○
　　　　　　甲Ｃ○
上　二　人
法定代理人　甲甲○○
參　加　人　甲子○
上　一　人
法定代理人　甲○○
參　加　人　Ｃ○○
　　　　　　巳○○
　　　　　　Ｋ○○
　　　　　　ｎ○○
　　　　　　甲乙○
　　　　　　Ａ○○
　　　　　　Ｕ○○
　　　　　　甲未○
　　　　　　甲Ｚ○
　　　　　　甲丑○
　　　　　　黃○○
　　　　　　Ｙ○○
　　　　　　甲ａ○
　　　　　　甲Ｒ○
　　　　　　甲Ｑ○
　　　　　　午○○
　　　　　　ｕ○○
　　　　　　甲ｂ○
　　　　　　甲戌○
　　　　　　Ｓ○○
　　　　　　Ｒ○○
　　　　　　甲玄○
　　　　　　甲黃○
　　　　　　甲Ｓ○
　　　　　　甲宇○
　　　　　　甲ｄ○
　　　　　　Ｗ○○
　　　　　　Ｖ○○
　　　　　　ｚ○○○
　　　　　　Ｂ○○
　　　　　　辰○○
　　　　　　甲壬○
　　　　　　甲Ｌ○
　　　　　　甲Ｂ○
　　　　　　甲Ｋ○
　　　　　　Ｄ○○
　　　　　　甲Ｘ○
　　　　　　甲Ｔ○
　　　　　　ｐ○○
　　　　　　亥○○
　　　　　　ｒ○○
　　　　　　地○○
　　　　　　甲ｃ○
　　　　　　ｔ○○
　　　　　　甲Ｊ○
　　　　　　Ｆ○○
　　　　　　甲辰○
　　　　　　甲Ｏ○
　　　　　　甲Ｐ○
　　　　　　Ｅ○○
　　　　　　Ｊ○○
　　　　　　甲Ｇ○
　　　　　　甲宙○
　　　　　　酉○○
　　　　　　甲庚○
　　　　　　ｊ○○
　　　　　　甲Ｖ○
　　　　　　甲Ｗ○
　　　　　　ｆ○○
　　　　　　甲Ｈ○
　　　　　　寅○○
　　　　　　甲戊○
　　　　　　甲丁○
　　　　　　甲Ｍ○
　　　　　　甲申○
　　　　　　Ｔ○○
　　　　　　戌○○
　　　　　　　　　　　20號
兼　共　同
訴訟代理人　ｂ○○
　　　　　　Ｚ○○
　　　　　　丙○
　　　　　　乙○
　　　　　　申○○
　　　　　　Ｍ○○
　　　　　　甲酉○
　　　　　　Ｐ○○
　　　　　　Ｏ○○
　　　　　　　　　　　20之1.
　　　　　　ｈ○○
　　　　　　ｏ○○
　　　　　　甲辛○
參　加　人　ｖ○○
　　　　　　甲癸○
　　　　　　天○○
　　　　　　卯○○
　　　　　　宇○○
　　　　　　ｉ○○
　　　　　　Ｇ○○
參　加　人　甲卯○
　　　　　　甲寅○
　　　　　　ａ○○
　　　　　　ｓ○○○
上列當事人間請求給付分配款事件，本院於中華民國94年6月8日
言詞辯論終結，判決如下：
    主      文
原告之訴及假執行之聲請均駁回。
訴訟費用及參加訴訟費用由原告負擔。
    事實及理由
一祭祀公業鄭乾元之管理人原為鄭聰和、鄭恩福、鄭輝三、鄭時
  雄、鄭金郎，嗣鄭金郎於本件訴訟繫屬中辭任，祭祀公業鄭乾
  元於民國93年12月26日補選鄭燦明為管理人，有祭祀公業鄭乾
  元93年度第一次派下員大會會議紀錄可稽（見本院卷(四)第16頁
  ），鄭燦明聲明承受訴訟，核無不合，先予敘明。
二按就兩造之訴訟有法律上利害關係之第三人，為輔助一造起見
  ，於該訴訟繫屬中，得為參加，民事訴訟法第58條第1項定有
  明文。查本件參加人為祭祀公業鄭乾元之派下員，祭祀公業鄭
  乾元傳景派下就系爭徵收補償費係依丁數分配，傳恩派下則依
  房份數分配，本件原告主張傳景派下應依房份數分配，將致參
  加人已獲分配之祀產發生變動，經被告請求告知訴訟，應認參
  加人就本件訴訟有法律上之利害關係，依上揭規定，其參加訴
  訟即屬合法。
三原告起訴主張：伊為祭祀公業鄭乾元傳景派下之派下員，依祭
  祀公業鄭乾元經台北市政府民政局（下稱民政局）以75年11月
  18日北市民三字第39790號函准予核備之規約書（下稱75年11
  月18日規約書）第7條約定，公業處分財產及一切收支之分配
  權利與義務，係依傳恩派下之持分38/140並分（十二柱房）、
  傳景派下之持分102/140並分（七柱房）。祭祀公業鄭乾元所
  有坐落台北市○○區○○段105之1號土地，因台北市捷運工程
  興建，於81年5月間被徵收，扣除土地增值稅實領徵收補償費
  為新台幣（下同）374,654,882元，傳景派下之分配總額為272
  ,962,843 元，傳景派下觀字輩七柱房每一柱房之分配數額為3
  8,994,692元，又觀字輩七柱房中之「觀謂」一系已絕嗣，其
  房份應由同為「煌院」一系之其他觀字輩柱房平分，而「煌院
  」之下參與設立祭祀公業鄭乾元之觀字輩有「觀謂」、「觀說
  」、「觀諸」三柱房，「觀謂」一房既已絕嗣，其份額應由「
  觀說」與「觀諸」二大柱房平分，是「觀謂」一房份額均分為
  二得19,497,346元，則「觀說」一房之份額為58,492,038元，
  應分配予伊及訴外人鄭宗銘、鄭宗華、鄭宗盛。祭祀公業鄭乾
  元雖依規約所定比例分配款項予傳恩派下及傳景派下，惟傳恩
  派下係按房份分配予派下員，傳景派下卻按丁數分配，伊與鄭
  宗銘、鄭宗華、鄭宗盛僅共同受分配15,105,000元，尚應分配
  43,387,038元（58,492,038-15,105,000=43,387,038），原告
  得請求其中四分之一即10,846,760元（43,387,038÷4=10,846
  ,759.5），爰依75年11月18日規約書及祭祀公業鄭乾元慣例提
  起本件訴訟。並聲明：(一)被告應給付原告10,846,760元及自起
  訴狀繕本送達翌日起至清償日止，按週年利率5%計算之利息。
  (二)願供現金或台灣銀行可轉讓定期存單為擔保，請准宣告假執
  行。
四被告則以：祭祀公業鄭乾元傳景派下就祭祀公業鄭乾元之祀產
  收益，依慣例向以丁數分配，非以房數分配，75年11月18日規
  約書屬共有祀產之管理協議，應經全體派下同意，縱得以多數
  決之方式為之，惟上開規約書仍未經祭祀公業鄭乾元派下過半
  數同意，自無規範全體派下之效力，原告主張依該規約第7條
  約定，請求伊等按房份計算分配祀產，要無足採。又祭祀公業
  鄭乾元之祀產收益係以38/140及102/140之比例分配予傳恩派
  下及傳景派下，該102/140部分乃屬傳景派下公同共有之財產
  ，祭祀公業鄭乾元既將系爭徵收補償費交付予祭祀公業鄭傳景
  之管理人，即已履行分配之義務，之後傳景派下如何分配即與
  伊等無涉。又原告主張祭祀公業鄭乾元係由傳景派下觀字輩七
  柱房與傳恩派下十二柱房共同集資創設，亦與民政局之檔卷資
  料不符等語，資為抗辯。並聲明：(一)如主文第1項所示。(二)如
  受不利判決，願供現金或台灣銀行可轉讓定期存單為擔保，請
  准宣告免為假執行。
五參加人之陳述：伊等均為祭祀公業鄭乾元之派下員，祭祀公業
  鄭乾元並無傳景派下102/140由七柱房並分之分配收益慣例，
  於67、68年間祭祀公業鄭乾元向民政局申請報備祭祀公業鄭乾
  元派下繼承慣例及沿革內，並無此記載，且民政局於75年7月4
  日北市民三字第31483號函准予備查之75年6月28日祭祀公業鄭
  乾元規約書第7條只記載「本公業處分財產係依各柱房派下員
  全員會議，出席派下員參分之貳決議，及不違反相關法令為之
  。」原告利用增列派下員名冊之機會將規約第7條更改為「一
  切收支之分配權利與義務，係依傳恩派下之持分38/140並分（
  十二柱房），傳景派下之持分102/140並分（七柱房）。」祭
  祀公業鄭乾元之管理委員會於75年10月24日決議該修正與事實
  不符，暫予保留，詎原告利用保管派下員印章之機會，乘前管
  理人甲Ｙ○不查，於75年11月8日擅將該修改之規約書送交民
  政局備查，嗣於76年3月8日派下員大會，經出席之131名派下
  員決議，將75年11月18日規約書作廢，並擬訂新規約書，但原
  告兄弟四人食言不蓋章，致迄今無法備查。又祭祀公業鄭乾元
  於93年12月26日召開派下員大會，經出席派下員238名決議，
  通過將75年11月18日規約書作廢，並同意再重新擬訂新規約。
  祭祀公業鄭乾元傳景派下一直沿用祖先原意以丁數分配祀產收
  益，傳恩派下則第二十三世起即決定以十二柱房發放，故不須
  辦理入丁繳丁款。且原告主張祭祀公業鄭乾元係由傳景派下七
  柱房與傳恩派下十二柱房共同出資設立，則祭祀公業鄭乾元成
  立時，傳恩派下須有十二柱房，且該十二柱房須與傳景派下七
  柱房同時始有可能，惟傳恩派下自「傳」、「允」、「觀」、
  「先」傳至「祖」字輩，並無任何一代存有十二柱房，而祖字
  輩以下之「基」、「尊」、「顯」等世代，與傳景派下之「觀
  」字輩並非生存在同一時代之人，是原告之主張顯不可能。祭
  祀公業鄭乾元之祀產收益，自始即依38/140、102/140之比例
  分配並交付予傳恩派下、傳景派下管理人，交付後祭祀公業鄭
  乾元並不干涉派下如何分配等語。
六兩造不爭執之事實：
  (一)祭祀公業鄭乾元全體派下公同共有坐落台北市○○區○○段
    105之1號土地，前於81年間因台北市政府興建捷運工程辦理
    徵收，徵收補償費扣除土地增值稅後計374,654,882元。
  (二)祭祀公業鄭乾元分為「傳恩派下」及「傳景派下」二股系，
    各以38/140及102/140比例分配派公業祀產權利。
  (三)原告係祭祀公業鄭乾元傳景派下之派下員，已分得前開土地
    徵收補償費3,776,250元。
七原告主張祭祀公業鄭乾元係由傳景派下觀字輩七柱房與傳恩派
  下十二柱房共同集資創設，依75年11月18日規約書及慣例，傳
  景派下就祭祀公業鄭乾元之祀產係依房份數分配，被告卻依丁
  口數分配，致伊就系爭補償費短少10,846,760元云云。被告則
  以前揭情詞置辯。是本件兩造爭執之點即為原告就祭祀公業鄭
  乾元祀產收益之分配比例為何？茲析述如下：
  (一)按民事訴訟如係由原告主張權利者，應先由原告負舉證之責
    ，若原告先不能舉證，以證實自己主張之事實為真實，則被
    告就其抗辯事實即令不能舉證，或其所舉證據尚有疵累，亦
    應駁回原告之請求。最高法院著有17年上字第917號判例可
    資參照。本件原告主張祭祀公業鄭乾元祀產權利係按房份數
    分配，已為被告所否認，依上開說明，自應由原告就該有利
    於己之事實負舉證之責。
  (二)按祭祀公業為派下員公同共有祀產之總稱，因此，有關祭祀
    公業財產之處分，依民法第828條之規定，自應依公同關係
    所由規定之法律或契約決之，或由全體公同共有人同意。至
    於該契約或公同共有之同意是否報由主管機關備查，均於其
    效力不生影響。本件分配祭祀公業鄭乾元之徵收補償款，性
    質上為處分派下員公同共有之財產，故應審究者，為分配之
    依據為何？本件原告主張就祭祀公業鄭乾元祀產權利，傳景
    派下持分102/140係按七柱房並分，無非以75年11月18日規
    約書為據。經查：
    1.75年11月18日規約書第7條固記載：「本公業處分財產及
      一切收支之分配權利與義務，係依傳恩派下之持分壹佰肆
      拾分之參拾捌並分（壹拾貳房），傳景派下之持分壹佰肆
      拾分之壹佰零貳並分（柒柱房）但必須各柱房派下員全員
      會議出席，派下員三分之二決議，及不違反相關法令為之
      。」（見本院卷(一)第9頁），惟被告辯稱該規約書並未經
      祭祀公業鄭乾元全體派下或過半數之派下同意，並不生效
      力。按派下證明固為祭祀公業申請辦理登記事宜必須具備
      之文件，但論其性質，不過係行政機關提供登記機關之一
      種參考資料而已，並無法律上效力，且民政機關核發之派
      下全員證明書內應載明本證明係應當事人之申請而發給，
      無確定私權之效力（祭祀公業士地清理要點第8條參照）
      。是祭祀公業經民政機關核發派下全員證明書之後，如發
      現另有派下漏列，尚未完成登記者，因民政機關所核發之
      派下全員證明書，既無確定私權之法律上效力，仍不喪失
      其為該祭祀公業派下員資格，有關祭祀公業權利之行使，
      仍應經由未登記派下員同意始可。查祭祀公業鄭乾元於75
      年7月10日之派下員，至少有139位，有與75年11月18日規
      約書同日報請備查之祭祀公業鄭乾元派下員全員名冊可稽
      （見本院卷(一)第10-17頁），依前揭說明，75年11月18日
      規約書自應經上開未登記派下員同意，惟上開規約僅經甲
      Ｙ○等12名派下員簽署同意即報請備查（見本院卷(一)第9
      頁背面），要難認已經派下員全體或過半數同意。
    2.其次，75年11月18日規約書曾於75年10月24日提出祭祀公
      業鄭乾元管理委員會議討論，經管理委員會決議暫時保留
      ，嗣於同年10月31日再次召集管理委員會議討論，仍因派
      下員ｖ○○、鄭慶堂對修改之規約書提出異議而未獲結論
      ，嗣經祭祀公業鄭乾元於76年3月8日召開之76年度第一次
      派下員大會決議予以廢除，並表決通過「祭祀公業鄭乾元
      管理組織規約」（下稱76年3月8日規約書），再經由當時
      完成補漏列登記派下員甲酉○等131人出具同意書，報請
      台北市政府民政局備查，有該次派下員大會會議紀錄、祭
      祀公業鄭乾元管理組織規約、同意書足憑（見本院卷(二)第
      45、46頁、第50-56頁、第57-65頁），而上開管理組織規
      約」第24條明定：「傳景派下在本公業派下員全員名冊記
      載無論若干名與否，採據繼往傳來歷年慣例之入丁之丁數
      分享權利義務。」
    3.原告雖陳稱75年11月18日規約書於申請核備前曾經祭祀公
      業鄭乾元派下員業務會議通過確認，後於同年6月15日就
      祭祀公業鄭乾元沿革、規約書及傳景派下子孫系統表、各
      柱房派下員全戶戶籍謄本等，由鄭傳景派下各柱房代表人
      簽名切結保證與事實無誤，同年6月10日祭祀公業鄭乾元
      之鄭祖敦派下員之鄭火木亦代表傳恩派下簽名切結保證無
      誤，並提出申請書、75年5月25日祭祀公業鄭乾元派下員
      業務會議記錄、切結書（見本院卷(一)第151-159頁）為證
      。惟查，祭祀公業鄭乾元係由前管理人甲Ｙ○於66年間申
      請清理，經民政局於68年9月27日以北市民三字第8338號
      函准予備查，核發派下員證明書共十五名，嗣因發現尚有
      派下員遺漏公告，遂於75年6月28日造具派下員名冊申請
      補列登記，同時並提出規約書備查，經民政局審查結果，
      除補列派下員部分尚須補正資料外，規約書部分則以75年
      7 月4日（75）北市民三字第31483號函備查，嗣補列派下
      員部分經補正資料審查後，計有派下員鄭佳興等124人完
      成補列登記，經民政局以75年11月8日（75）北市民三字
      第39790號函，與75年11月18日規約書同時准予備查在案
      ，經本院依被告聲請向民政局調閱祭祀公業鄭乾元卷宗查
      核屬實，是於75年間核備之祭祀公業鄭乾元規約書共有二
      份，則依時效觀之，75年5月25日祭祀公業鄭乾元派下員
      業務會議記錄通過確認之規約書，應為75年7月4日備查之
      規約書，而該規約書第7條僅約定：「本公業處分財產係
      依各柱房派下員全員會議，出席派下員三分之二決議，及
      不違反相關法令為之。」（見本院卷(二)第358頁），並無
      如75年11月18日規約書第7條所載傳景派下按七柱房並分
      之約定。是尚難憑前揭75年5月25日祭祀公業鄭乾元派下
      員業務會議記錄及切結書，遽認75年11月18日規約書業經
      祭祀公業鄭乾元全體派下同意。
    4.又按確定判決之既判力，固以訴訟標的經表現於主文判斷
      之事項為限，判決理由並無既判力但法院於確定判決理由
      中，就訴訟標的以外當事人主張之重要爭點，本於當事人
      辯論之結果，已為判斷時，除有顯然違背法令之情形，或
      當事人已提出新訴訟資料，足以推翻原判斷之情形外，應
      解為在同一當事人就與該重要爭點有關所提起他訴訟，法
      院及當事人對該重要爭點之法律關係，皆不得任作相反之
      判斷或主張，以符民事訴訟上之誠信原則。查本件原告於
      77年間起訴主張依75年11月18日規約書第7條約定，請求
      祭祀公業鄭乾元按房份給付租金收益，經本院77年度訴字
      第594號、台灣高等法院77年度上易字第598號民事判決原
      告敗訴確定在案，亦有該案判決在卷可稽（見本院卷第
      14-30頁），則依前開說明，原告就祭祀公業鄭乾元傳景
      派下對祀產收益應如何分配，亦不宜再為不同之主張。
    5.至同為祭祀公業鄭乾元之派下員鄭定昌、鄭弘耀、鄭弘榮
      因於81年間分配土地補償費時，當時之管理人甲Ｙ○未將
      其等補列為繼承之派下員而分配土地補償費，其等於85
      年間起訴請求祭祀公業鄭乾元依規約所定按房份賠償應分
      得之數額，固經台灣高等法院以91年度上更(二)字第56號民
      事判決其等勝訴確定在案，然查該事件與本件當事人不同
      ，對原告並無既判力，且該判決並非以前述規約書有無效
      力為訴訟標的，尚難援為原告有利之認定。
    6.依前所述，原告據以主張之75年11月18日規約書第7條，
      於民政局備查前既未經派下員大會決議，復於備查後經派
      下員大會決議廢除，且報請備查時，亦無經派下員全體或
      過半數同意之情形，依民法上開規定，顯不得做為處分祭
      祀公業鄭乾元財產之依據至明。又規約是否發生私法上效
      力，應視其是否具備法律所定要件，而非取決於祭祀公業
      管理人是否承認，本件原告陳稱祭祀公業鄭乾元業務會議
      已同意75年11月18日規約書，故當時之管理人甲Ｙ○乃執
      該規約書向民政局報備縱然屬實，亦難認該規約書已合法
      有效。準此，原告主張依75年11月18日規約書第7條約定
      ，請求被告按房份數分派系爭徵收補償費，尚非有據。
  (三)原告又主張依習慣祭祀公業鄭乾元傳景派下之祀產應依房份
    分配，已為被告所否認，並辯稱依向來慣例，祭祀公業鄭乾
    元傳景派下係按丁口數分配祀產。經查：
    1.原告就其主張祭祀公業鄭乾元傳景派下之祀產依慣例應依
      房份分配，並未舉證證明。且依法務部編印之台灣民事習
      慣調查報告，祭祀公業有各種不同類型，其類於原告之主
      張依房份定權利義務者有之，其類於被告所辯依男系子孫
      平均權利義務，每人均為一份者亦有之，並非絕對以房份
      作為分配收益之依據，是尚難依該報告即認祭祀公業鄭乾
      元傳景派下有依房份分配財產之慣例。再者，於系爭土地
      被徵收前，祭祀公業鄭乾元於76年召開之派下員大會，就
      祭祀公業鄭乾元傳恩派下、傳景派下應分配之比例，以及
      傳景派下應按丁數分配，並無任何爭議（至於如何計算丁
      數以及丁款則有不同意見），更無人於上開會議中提及傳
      景派應按房份分配之事實，亦有上開會議紀錄可按（見本
      院卷(二)第41-49頁），上開會議出席人數甚多，如依規約
      或慣例，傳景派下應按房份分配，豈會無一人提及？故原
      告主張傳景派下有依房份分配之慣例者，洵無足取。
    2.另依76年3月8日規約書第24條第1款、第2款明定，傳恩派
      下、傳景派下分配祭祀公業鄭乾元之權利義務，係依38/1
      40，與102/140之比例，傳恩派下按慣例依房份分配，傳
      景派下依慣例以丁數計算，第3款規定處分財產必須經傳
      恩、傳景兩造之管理機構之同意後提會議決或追認，並經
      派下員簽立同意書報請台北市政府民政局備查之同意書之
      事實，已如上述，雖該組織規約未完成行政備查程序，然
      規約之備查，僅為方便利害關係人查閱或行政機關管理而
      已，並非發生私法上效力之要件，故不影響其為祭祀公業
      鄭乾元規約之效力。依該規約中有關傳恩派下、傳景派下
      之分配比例，其派下員分配方法以及處分財產應分別經傳
      恩派下、傳景派下管理機構同意等意旨，可知祭祀公業鄭
      乾元權利義務之分配，並非直接由祭祀公業鄭乾元派下員
      大會分配予傳景派下之各別派下員，傳恩派下按慣例依房
      分配，傳景派下依慣例以丁數計算。原告亦自承祭祀公業
      鄭乾元傳景派下之財產收益及處分自63年起均以祭祀公業
      鄭傳景之名義以丁數分配，僅辯稱係當時身兼祭祀公業鄭
      乾元及祭祀公業鄭傳景管理人之甲Ｙ○一人掌控所致。惟
      甲Ｙ○縱擔任公業管理人，派下員倘認其分配祀產收益不
      符合規約或慣例，自當表示異議甚或改選管理人，當無長
      達十餘年任其自行其是之理，益見依慣例祭祀公業鄭乾元
      傳景派下係按丁數分配祀產收益甚明。況依祭祀公業鄭乾
      元75年5月25日派下員業務會議紀錄所載：「宗欽（即原
      告）：如前『入丁』今發現不符者，丁款已發者，不追回
      ，此後不可再發．．．。」、「、每年領丁款者，要送現
      有謄本，沒謄本要切結書（見本院卷(一)第155頁），足證
      原告就祭祀公業鄭乾元傳景派下係依丁數分派祀產並無竟
      見，僅認入丁身分不符者日後不可再發丁款而已。再者，
      證人即祭祀公業鄭乾元派下員ｂ○○於祭祀公業鄭乾元派
      下員鄭定昌等三人訴請被告給付分配款事件中，亦證稱：
      從伊懂事後記得有分派款項六次，伊為傳景派下，是以丁
      數來分，未曾以房份分，有原告提出台灣高等法院93年度
      上更(一)字第193號民事事件準備程序筆錄足憑（見本院卷
      (四)第50頁）。另據被告所提祭祀公業鄭乾元歷任管理人所
      保管移交之前清道光年間迄至民國初年之「玉田本宗鄭氏
      派下歷年帳簿」（見本院卷(一)第57-128頁）及祭祀公業鄭
      乾元前會計委員張國周製作「祭祀公業鄭傳景派下收益分
      配慣例說明書」、60年度至75年度之丁款領收據、分配表
      等（見本院卷(二)第171-235頁）所載，亦足判斷祭祀公業
      鄭乾元傳承慣例係以丁數計算分配傳景派下之祀產收益。
      原告雖指摘該帳簿之記載混亂無章，無記載人簽名用印，
      有蓄意虛偽記載及矛盾之處，不足為證云云。惟按私文書
      通常如經他造否認，雖應由舉證人證其真正，但如係遠年
      舊物，另行舉證實有困難者，法院非不得依經驗法則，並
      斟酌全辯論意旨，以判斷其真偽。被告所提上開帳簿雖然
      年代久遠，惟參諸前述其他證據，已可認該帳簿應為真正
      ，亦可採為有利於被告之證據。
    3.承前，原告並未舉證證明依慣例祭祀公業鄭乾元傳景派下
      就祀產收益係依房份分配，被告抗辯就祭祀公業鄭乾元祀
      產權利傳景派下係按丁數分配復提出相當之證據供參酌，
      則揆諸首揭說明，原告主張依祭祀公業鄭乾元傳承慣例係
      以房份數計算分配傳景派下之祀產收益，尚難採信。
八綜上所述，祭祀公業鄭乾元75年11月18日規約書並非合法有效
  ，不能作為原告主張祭祀公業鄭乾元傳景派下按房份數分配祀
  產收益之依據，原告又未提出相當證據證明祭祀公業鄭乾元傳
  景派下有依房份數分配祀產權利之慣例，則其主張依慣例應按
  房份數分配亦無足取。從而，原告主張依祭祀公業鄭乾元75年
  11月18日規約書及慣例，傳景派下就祭祀公業鄭乾元之祀產係
  依房份數分配，被告卻依丁口數分配，致伊所得補償費有所短
  少，為此請求被告給付10,846,760元及自起訴狀繕本送達翌日
  起算之法定遲延利息，要非有據，不應准許。
九本件事證已臻明確，兩造其餘攻擊防禦方法及未經援用之證據
  ，經本院斟酌後，認為均不足以影響本判決之結果，爰不一一
  論述，併此敘明。
十假執行之宣告：
  原告之訴既經駁回，其假執行之聲請即失所依據，應併予駁回
  。
據上論結，原告之訴為無理由，依民事訴訟法第78條、第86條第
1項但書，判決如主文。
中　　華　　民　　國　　93　　年　 　7 　　月 　　6 　　日
                  民事第四庭法  官  劉又菁
以上為正本係照原本作成
如對本判決上訴，須於判決送達後20日內向本院提出上訴狀
中　　華　　民　　國　　93　　年　　　   　月　   　　　日
                            書記官  楊勝欽
